臺灣彰化地方法院民事裁定
111年度消債抗字第6號
抗  告  人  莊瑞松  
代  理  人  沈宜禎律師（法扶律師）
相  對  人  華南商業銀行股份有限公司

法定代理人  張雲鵬  
上列當事人間消費者債務清理事件，抗告人對於本院中華民國11
1年3月25日110年度消債更字第117號裁定提起抗告，本院裁定如
下：
    主  文
原裁定廢棄。
抗告人莊瑞松自中華民國111年8月3日下午4時起開始更生程序。
命司法事務官進行本件更生程序。
抗告程序費用新臺幣1,000元由抗告人負擔。
    理  由
一、抗告意旨略以：原裁定未考量抗告人提出資料有所困難，即
    逕駁回抗告人更生聲請，有違消費者債務清理條例（下稱消
    債條例）立法本意，請求廢棄原裁定等語。
二、按債務人不能清償債務或有不能清償之虞者，得依本條例所
    定更生或清算程序，清理其債務。債務人無擔保或無優先權
    之債務總額未逾新臺幣（下同）1,200萬元者，於法院裁定
    開始清算程式或宣告破產前，得向法院聲請更生。消債條例
    第3條、第42條第1項定有明文。次按債務人對於金融機構負
    債務者，在聲請更生或清算前，應向最大債權金融機構請求
    協商債務清償方案，或向其住、居所地之法院或鄉、鎮、市
    、區調解委員會聲請債務清理之調解。消債條例第151條第1
    項定有明文。再按法院開始更生程序之裁定，應載明其年、
    月、日、時，並即時發生效力。法院裁定開始更生或清算程
    序後，得命司法事務官進行更生或清算程序。消債條例第45
    條第1項、第16條第1項前段定有明文。
三、經查：
（一）抗告人於聲請本件更生前與最大債權銀行華南商業銀行踐
      行法院前置調解，惟調解不成立乙情，業經本院調取前置
      調解卷核閱屬實。
（二）抗告人無擔保債務餘額合計6,686,313元，名下有存款57,
      421元，及臺銀人壽保險股份有限公司保單1筆，保單價值
      準備金173,664元。此外，查無其他財產可供清償債務。
      又聲請人每月收入31,800元，其主張每月必要生活費支出
      14,866元，低於依消債條例第64條之2第1項規定計算所得
      17,076元，應無浮報之虞。抗告人母親現年73歲，喪偶，
      108年至110年所得各0元、2元、1,600元，名下汽車1輛已
      無財產價值，堪認有不能維持生活情形，而有受扶養必要
      ，應由其子女即抗告人及手足莊梨卿、莊梨玲、莊振利、
      莊琇如等5人共同扶養，以17,076元計算抗告人母親每人
      每月必要生活費用後，抗告人每月應負擔扶養費3,415元
      （計算式：17,076元/5人=3,415元，小數點以下四捨五入
      ），抗告人主張須負擔母親扶養費3,717元，惟未舉證以
      實其說，仍應以3,415元計算。另抗告人現經強制執行扣
      押薪資部分（臺灣新北地方法院96年度執宿字第49450號
      ），依消債條例施行細則第18條規定，不列入其每月必要
      支出。準此，抗告人每月平均所得31,800元，扣除個人必
      要生活費14,866元及母親扶養費3,415元後，僅有餘額13,
      519元可供清償債務（計算式：31,800元-14,866元-3,415
      元=13,519元）。抗告人如以該餘額清償債務6,686,313元
      ，須逾41年始得全部清償（計算式：6,686,313元/13,519
      元≒495月，約41年），加計利息及違約金後其還款年限更
      長，酌以抗告人其他財產價值不高，所能清償債務有限。
      是抗告人有更生必要，堪予認定。
（三）此外，本件查無消債條例第6條第3項、第8條或第46條各
      款應駁回更生聲請之事由存在，則抗告人聲請更生，核屬
      有據，應予准許。原裁定未及審酌抗告人已於民國111年6
      月2日具狀補正原裁定所示資料（見本院卷第117頁至第13
      6頁），抗告人請求廢棄原裁定，為有理由，爰廢棄原裁
      定，並准許抗告人更生聲請。
四、綜上所述，本件抗告為有理由，爰依消債條例第11條第2項
    、第15條、第16條第1項、第45條第1項，民事訴訟法第492
    條前段、第82條，裁定如主文。
中　　華　　民　　國　　111 　年　　8 　　月　　3 　　日
                  民事第一庭　　審判長法　官　陳瑞水
　　　　　　　　　　　　　　　　　　　法　官　許嘉仁
　　　　　　　　　　　　　　　　　　　法　官　歐家佑
以上正本係照原本作成。
不得再抗告。
中　　華　　民　　國　　111 　年　　8 　　月　　5 　　日
                                書記官  黃明慧